【裁判字號】    99,交易,159
【裁判日期】    991116
【裁判案由】    過失傷害等
【裁判全文】
臺灣屏東地方法院刑事判決             99年度交易字第159號
公  訴  人  臺灣屏東地方法院檢察署檢察官
被      告  陳漢陽
上列被告因過失傷害等案件，經檢察官提起公訴（99年度偵字第
6686號、99年度偵字第8376號），嗣被告就被訴事實為有罪之陳
述，經本院告知簡式審判程序之旨，並聽取當事人之意見後，由
本院合議庭裁定改由受命法官獨任進行簡式審判程序，判決如下
    主  文
陳漢陽服用酒類，不能安全駕駛動力交通工具而駕駛，累犯，處
有期徒刑伍月，如易科罰金，以新臺幣壹仟元折算壹日；又因過
失傷害人，處有期徒刑陸月，如易科罰金，以新臺幣壹仟元折算
壹日。應執行有期徒刑拾月，如易科罰金，以新臺幣壹仟元折算
壹日。
    事  實
一、陳漢陽前於民國97年間，因公共危險案件，經臺灣嘉義地方
    法院以97年度朴交簡字第19號判處有期徒刑2 月確定，於97
    年5 月23日易科罰金執行完畢。詎陳漢陽仍不知悔改，且其
    為考領有普通小型車駕駛執照之人，竟仍於99年5 月11日晚
    上10時許起，在屏東縣枋寮鄉○○路某擔仔麵小吃店內，與
    友人共同飲用啤酒後，明知其吐氣所含酒精濃度超過每公升
    0.25毫克以上者，不得駕駛車輛，竟於上處飲酒後吐氣所含
    酒精濃度高達每公升1.47毫克，已酒醉不能安全駕駛動力交
    通工具之情形下，仍不顧大眾行車之公共安全，而於同日晚
    上10時15分許，酒後駕駛車號1612-JB 號自小客車，沿屏東
    縣枋山鄉○○○○○段，由北往南方向行駛，行至台一線南
    向442.7 公里處時，本應注意汽車行駛時，駕駛人應注意車
    前狀況，並隨時採取必要之安全措施，又汽車在同向2 車道
    以上之道路，應依標誌或標線之指示行駛，小型汽車雖內外
    側車道均可行駛，但行駛速度較慢時，應在外側車道行駛，
    且不得任意變換車道行駛，變換車道時，應讓直行車先行，
    並注意安全距離，而該處劃有設於路段中，用以分隔同向車
    道之雙白實線以禁止變換車道，再依當時天候晴，夜間雖無
    照明，但柏油路面乾燥無缺陷、道路無障礙物、視距良好、
    標線清晰、有快慢車道劃分等情形，尚無不能注意之情況，
    惟因體內酒精作用，不能有效操控所駕車輛，且任意跨越禁
    止變換車道線而變換車道，又未保持安全距離而駛至慢車道
    ，致其所駕駛上開自用小客車撞及同向慢車道上由吳玉福所
    騎乘，後座搭載林淑靜、吳嘉儀之車號2JN-380 號重型機車
    ，吳玉福、林淑靜及吳嘉儀等3 人因而人車倒地，致吳玉福
    受有頭部外傷併多處顱內出血、雙側肺部挫傷並右側肋骨骨
    折併氣胸、腹部挫傷併肝臟挫傷、左下肢靜脈栓塞等傷害；
    林淑靜受有胸椎第11、12節骨折滑脫、多處胸腰椎脊突橫突
    骨折、雙側10、11肋骨骨折併雙側氣血胸、左側腎臟裂傷之
    傷害；吳嘉儀則受有右側氣胸、肝臟撕裂傷、臉部及四肢多
    處撕裂傷及擦傷等傷害。嗣警據報前往現場處理，並委託枋
    寮醫療社團法人枋寮醫院（下稱枋寮醫院）於翌日即同年月
    12日凌晨0 時15分許，抽血檢測陳漢陽之酒精濃度，測得其
    血液中酒精濃度達每公升294MG/DL（換算呼氣值酒精濃度約
    為每公升1.47毫克），始悉上情。
二、案經吳玉福、林淑靜及吳嘉儀告訴暨屏東縣政府警察局枋寮
    分局報請臺灣屏東地方法院檢察署檢察官偵查起訴。
    理  由
一、按除被告所犯為死刑、無期徒刑、最輕本刑為3 年以上有期
    徒刑之罪或高等法院管轄第一審案件者外，於第一次審判期
    日前之準備程序進行中，被告先就被訴事實為有罪之陳述時
    ，審判長得告知被告簡式審判程序之旨，並聽取當事人、代
    理人、辯護人及輔佐人之意見後，裁定進行簡式審判程序，
    刑事訴訟法第273 條之1 第1 項定有明文。經核本件被告陳
    漢陽所犯係死刑、無期徒刑、最輕本刑為3 年以上有期徒刑
    以外之罪，其於準備程序中就被訴事實為有罪之陳述，經法
    官告知簡式審判程序之旨，並聽取公訴人、被告之意見後，
    本院爰依首揭規定，合議裁定由受命法官獨任進行簡式審判
    程序。是本案之證據調查，依同法第273 條之2 規定，不受
    同法第159 條第1 項、第161 條之2 、第161 條之3 、第16
    3 條之1 ，及第164 條至170 條所規定證據能力認定及調查
    方式之限制，合先敘明。
二、訊據被告陳漢陽對於上開飲酒後駕車致發生車禍，並致告訴
    人吳玉福、林淑靜及吳嘉儀受傷之事實均坦承不諱，核與告
    訴人即證人吳玉福、林淑靜及吳嘉儀證述之情節相符，且有
    車號1612-JB 號自小客車車籍與汽車駕駛人查詢單（見警卷
    第15頁）、道路交通事故現場圖、道路交通事故調查報告表
    (一)(二)、屏東縣政府警察局枋寮分局道路交通事故當事人酒精
    測定記錄表暨枋寮醫院生化檢驗報告單（見警卷第19至22頁
    ）、被告之刑法第185 條之3 案件測試觀察記錄表（見警卷
    第24頁）、義大醫療社團法人義大醫院吳玉福、林淑靜及吳
    嘉儀之診斷證明書（乙種）（見警卷第27至29頁）、現場照
    片共18張（見警卷第32至38頁及他字卷第5 至6 頁），及吳
    嘉儀受傷照片1 張（見本院卷第29頁）在卷可資佐證。按汽
    車在同向2 車道以上之道路（車道數計算，不含車種專用車
    道、機車優先道及慢車道），除應依標誌或標線之指示行駛
    外，小型汽車雖內外側車道均可行駛，但行駛速度較慢時，
    應在外側車道行駛，且不得任意變換車道行駛，變換車道時
    ，應讓直行車先行，並注意安全距離；又汽車駕駛人飲用酒
    類後其吐氣所含酒精濃度超過每公升0.25毫克以上者，不得
    駕車，道路交通安全規則第98條第1 項第2 款、第6 款及第
    114 條第2 款分別定有明文。查被告有經合法程序考領駕照
    ，為有駕駛經驗之人，對於上開交通安全規則自知之甚稔，
    為其應注意之事項，而肇事當時係天候晴，夜間雖無照明，
    但柏油路面乾燥無缺陷、道路無障礙物、視距良好、標線清
    晰、有快慢車道劃分，有前開道路交通事故調查報告表載明
    可考，據此判斷，足見依當時狀況被告客觀上並無不能注意
    之情狀，而被告於肇事後經枋寮醫院抽血檢測換算吐氣所含
    酒精濃度高達每公升1.47毫克等情，亦有前開事故調查報告
    表、屏東縣政府警察局枋寮分局道路交通事故當事人酒精測
    定記錄表暨枋寮醫院生化檢驗報告單可稽，是被告飲酒後應
    注意能注意不得駕車而仍駕車，且疏未注意遵守上開規定因
    而肇事，被告自有違反前開規定之注意義務之行為，其顯有
    過失。又由被告當日係因酒後駕車未能注意車前狀況及未遵
    守標線規定行駛始有本件肇事車禍發生等情以觀，顯見其當
    時係因不勝酒力已不能安全駕駛動力交通工具，亦無疑義。
    又被告之過失行為與告訴人吳玉福、林淑靜及吳嘉儀所受上
    開傷害之間，顯有相當因果關係，足認被告之任意性自白均
    與事實相符，堪為論罪科刑之依據；本件事證明確，被告犯
    行堪以認定，應依法論科。
三、核被告所為，係犯刑法第185 條之3 之酒後不能安全駕駛動
    力交通工具而駕駛罪及同法第284 條第1 項前段之過失傷害
    罪。被告同一過失行為，致吳玉福、林淑靜及吳嘉儀3 人受
    傷，為想像競合犯，應依刑法第55條從一重論以同法第284
    條第1 項前段之過失傷害罪。再被告所犯上開2 罪間，犯意
    各別，行為互殊，應予分論併罰。又被告係酒醉駕車因而致
    人受傷，前開過失傷害罪部分，應依道路交通管理處罰條例
    第86條第1 項規定加重其刑。查被告有如事實欄所載執行完
    畢之前科紀錄，有臺灣高等法院被告全國前案紀錄表可稽，
    其於執行完畢後5 年之內，再犯本件有期徒刑以上之酒後不
    能安全駕駛動力交通工具而駕駛罪為累犯，應依刑法第47條
    第1 項之規定加重其刑。爰審酌被告之品行、應負過失責任
    之程度、造成告訴人傷害之結果、肇事後尚未與告訴人達成
    民事上之和解、犯後尚能坦認犯行頗有悔意，及被告學歷為
    高中肄業、家中尚有老父、妻子與2 未成年子女，目前以水
    電粗工為業（業據被告供陳在卷，見本院卷第27頁）等一切
    情狀，分別量處如主文所示之刑及其應執行之刑，並均諭知
    易科罰金之折算標準。
據上論斷，應依刑事訴訟法第273 條之1 第1 項、第299 條第1
項前段，刑法第185 條之3 、第284 條第1 項前段、第47條第1
項、第41條第1 項前段、第8 項、第55條、第51條第5 款，道路
交通管理處罰條例第86條第1 項，刑法施行法第1 條之1 ，判決
如主文。
本案經檢察官林圳義到庭執行職務。
中    華    民    國    99    年    11    月    16    日
                  刑事第二庭    法  官  薛侑倫
以上正本證明與原本無異。
如不服本判決應於收受判決後10日內向本院提出上訴書狀，並應
敘述具體理由；其未敘述上訴理由者，應於上訴期間屆滿後20日
內向本院補提理由書（均須按他造當事人之人數附繕本）「切勿
逕送上級法院」。
中    華    民    國    99    年    11    月    16    日
                                 書記官  邱郁芸
附錄本件論罪科刑法條：
中華民國刑法第185條之3
服用毒品、麻醉藥品、酒類或其他相類之物，不能安全駕駛動力
交通工具而駕駛者，處1 年以下有期徒刑、拘役或科或併科15萬
元以下罰金。
中華民國刑法第284條
（過失傷害罪）
因過失傷害人者，處6 月以下有期徒刑、拘役或5 百元以下罰金
，致重傷者，處1 年以下有期徒刑、拘役或5 百元以下罰金。
從事業務之人，因業務上之過失傷害人者，處1 年以下有期徒刑
、拘役或1 千元以下罰金，致重傷者，處3 年以下有期徒刑、拘
役或2 千元以下罰金。

司法院資訊處製作；財團法人民間司法改革基金會備份。
